【裁判字號】    89,易,3722
【裁判日期】    891205
【裁判案由】    侵占
【裁判全文】
臺灣板橋地方法院刑事判決                        八十九年度易字第三七二二號
    公  訴  人  臺灣板橋地方法院檢察署檢察官
    被      告  乙○○
右列被告因侵占案件，經檢察官提起公訴（八十九年度偵字第一二００三號），本院
判決如左：
    主  文
乙○○連續意圖為自己不法之所有，而侵占對於業務上所持有之物，處有期徒刑捌月
。緩刑肆年。
    事  實
一、乙○○原係位於臺北市○○○路○段六十號四樓之天馬旅行社股份有限公司（下
    稱天馬公司）業務員，負責與客戶接洽旅遊事項及收取客戶繳納之各該款項等業
    務，詎意圖為自己不法之所有，並基於侵占之概括犯意，連續於：
     (1) 民國（下同）八十六年七、八月間某日，向天馬公司客戶甲○○等五人收取
        旅遊團費現金新臺幣（下同）十二萬元後，僅將其中八萬元繳回天馬公司，
        ，其餘現金四萬元，則變易持有為所有，悉數侵吞供己花用，而侵占其對於
        業務上所持有之該等現金。
     (2) 八十六年九月初某日，向天馬公司客戶臺灣杉毅事業有限公司（下稱杉毅公
        司）收取國外旅遊訂金現金七萬五千元後，僅將其中四萬五千元繳回天馬公
        司，其餘現金三萬元，則變易持有為所有，悉數侵吞供己花用，而侵占其對
        於業務上所持有之該等現金。
     (3) 八十六年十月十六日，向天馬公司客戶吳亞肯收取機票款現金九千四百元後
        ，變易持有為所有，悉數侵吞供己花用，而侵占其對於業務上所持有之該等
        現金。
     (4) 八十六年十月三十日，向天馬公司客戶漢聲公司收取旅遊款現金二萬六千元
        後，變易持有為所有，悉數侵吞供己花用，而侵占其對於業務上所持有之該
        等現金。
     (5) 八十六年十月十七日，向天馬公司客戶蕭秀慧收取機票款現金一萬一千八百
        元後，變易持有為所有，悉數侵吞供己花用，而侵占其對於業務上所持有之
        該等現金。
     (6) 八十六年十一月三十日，向天馬公司客戶林昌平收取旅遊款現金二萬六千七
        百二十三元後，變易持有為所有，悉數侵吞供己花用，而侵占其對於業務上
        所持有之該等現金。
    嗣經天馬公司會計人員核對帳目，發現乙○○迄未將上開款項繳回公司，始查悉
    上情。
二、案經天馬公司訴請臺灣板橋地方法院檢察署檢察官偵查起訴。
    理  由
一、訊據被告乙○○矢口否認有業務侵占犯行，辯稱：伊當時係逕將杉毅公司所繳交
    國外旅遊訂金中之三萬元轉付機票款，至於其他各該客戶，有已繳納款項者，有
    未繳納款項者，同時又發生向客戶收取之款項連同機車失竊及若干旅遊糾紛等狀
    況，伊並無侵占情事云云。經查：右揭事實，業據告訴人天馬公司公司代理人丁
    ○○於偵查中及本院調查時指訴綦詳，被告於偵查中初訊時亦自白不諱（參見臺
    灣臺北地方法院檢察署八十八年度偵字第二一三三一號偵查卷第二十一頁背面）
    ，並有天馬公司客戶約定單影本二份、轉帳傳票影本七份、代墊明細表影本一份
    、存證信函影本三份、被告立具之切結書影本二份附卷可稽，而依被告嗣於偵查
    中及本院調查、審理時供述之內容觀之，其原供稱當時客戶所繳交之各該款項係
    置於其所騎乘機車之置物箱內一併失竊云云諱（參見同上偵查卷第二十一頁背面
    ），嗣又具狀改稱杉毅公司所繳交七萬五千元中之三萬元，係轉交付飛鴻旅行社
    充作訂金，甲○○等人因不滿意行程旅遊內容而未繳交尾款四萬元，其已向主管
    吳世明報備該尾款未繳交之事，而上開吳亞肯、漢聲公司、林昌平等客戶之款項
    係連同其機車一併失竊，而客戶蕭秀慧繳交之團費則已交予天馬公司云云（參見
    同上偵查卷第三十九頁至第四十頁），本院調查時又供稱其當時係逕將杉毅公司
    所繳交國外旅遊訂金中之三萬元轉付機票款，而其他各該客戶，有已繳納款項者
    ，有未繳納款項者，同時又發生向客戶收取之款項連同機車失竊及若干旅遊糾紛
    等狀況云云（參見本院八十九年十月二十日訊問筆錄第二頁及第三頁），以及其
    當時曾將上開杉毅公司轉付款項及甲○○未繳交旅遊尾款之情形告知其主管吳世
    明及會計丙○○等人云云（參見本院八十九年十一月三日訊問筆錄第二頁），綜
    上以觀，被告先後供述之內容竟顯有歧異且差距甚大，核與證人即天馬公司會計
    丙○○於偵查中到庭結證稱：其發現客戶杉毅公司及甲○○之款項未入帳而詢問
    被告之際，被告係陳稱杉毅公司部分因印尼霾害無法出團而遭其他旅行社沒收，
    甲○○等人部分則有若干問題仍待處理等語（參見同上偵查卷第五十四頁背面）
    ，以及證人即天馬公司業務部經理吳世明於偵查中到庭結證稱：其當時未曾聽聞
    被告提及有將杉毅公司款項轉付機票款一事，亦不知悉天馬公司與客戶甲○○等
    人有發生旅遊糾紛之事等語（參見同上偵查卷第五十五頁），均不相符，且被告
    於本院審理時所提出之機車失竊證明單所載之機車失竊日期為八十六年十月二十
    四日，而上開天馬公司客戶漢聲公司及林昌平交付款項予被告之時間則分別為八
    十六年十月三十日及同年十一月三十日，被告收取此部分款項之時間既在其機車
    失竊之後，衡情尤難認該等款項有連同機車一併失竊之情事。綜上所述，被告前
    開辯解，顯屬事圖卸推託之詞，要無足採，本件事證已臻明確，被告犯行洵堪認
    定。
二、核被告所為，係犯刑法第三百三十六條第二項之業務侵占罪，其先後多次犯行，
    時間緊接，犯罪構成要件相同，所犯罪名又屬同一，顯係基於概括犯意反覆而為
    ，為連續犯，應依刑法第五十六條之規定論以一罪並加重其刑。爰審酌被告為貪
    圖私利，竟連續侵占其業務上所持有之現金，嚴重破壞其與僱主間之聘僱及信賴
    關係，復參酌其犯罪手段及犯罪後已與告訴人達成和解賠償損失（業經告訴人代
    理人丁○○於本院訊問時陳明在卷，並有和解書一份附卷可稽），態度尚非惡劣
    等一切情狀，量處如主文所示之刑，以示懲戒。末查被告前未曾受有期徒刑以上
    刑之宣告，有臺灣高等法院檢察署刑案紀錄簡覆表一份附卷可稽，其因一時失慮
    致偶罹刑章，經此偵、審暨科刑教訓當知所警惕，信無再犯之虞，本院因認上開
    對其宣告之刑以暫不執行為適當，爰併予宣告緩刑四年，用啟自新。
據上論斷，應依刑事訴訟法第二百九十九條第一項前段，刑法第五十六條、第三百三
十六條第二項、第七十四條第一款，罰金罰鍰提高標準條例第一條前段，判決如主文
。
本案經檢察官潘翠雪到庭執行職務
中      華      民      國      八十九      年    十二    月     五     日
                                        臺灣板橋地方法院刑事第二庭
                                            法  官  王  屏  夏
右正本證明與原本無異。
如不服本判決，應於判決送達後十日內，向本院提出上訴狀。
                                            書記官  楊  璧  華
中      華      民      國      八十九      年    十二    月    十一    日
附錄本案論罪科刑法條全文：
刑法第三百三十六條第二項：
對於公務上或因公益所持有之物，犯前條第一項之罪者，處一年以上七年以下有期徒
刑，得併科五千元以下罰金。
對於業務上所持有之物，犯前條第一項之罪者，處六月以上五年以下有期徒刑，得併
科三千元以下罰金。
前二項之未遂犯罰之。


司法院資訊處製作；財團法人民間司法改革基金會備份。
